臺灣臺中地方法院刑事判決　　　　　　　 96年度易字第593號
公　訴　人　臺灣臺中地方法院檢察署檢察官
被　　　告　甲○○
上列被告因詐欺案件，經檢察官提起公訴（九十六年度偵緝字第
一六三號），本院合議庭裁定改以簡式審判程序審理後，判決如
下：
    主  文
甲○○幫助意圖為自己不法之所有，以詐術使人將本人之物交付
，累犯，處有期徒刑月，如易科罰金，以銀元佰元即新台幣
玖佰元折算壹日。
    犯罪事實及理由
一、本案除起訴書犯罪事實欄一第七行關於「，旋於同年9月間
    某日，」之記載應更正為「，旋於同年9月中旬」、第九行
    關於「……交付予年籍不詳之詐欺集團成員使用，」之記載
    應更正為「……交付予真實姓名、年籍不詳自稱蔡先生而屬
    詐欺集團成員之成年男子使用，」、第十一行關於「，於同
    年9月間，」之記載應更正為「，於同年9月中旬」、第十四
    行關於「，自同年月20日起分次」之記載應更正為「，接續
    於同年月20日、20日、21日、29日分次」等語，證據部分並
    補充記載：「上揭被告甲○○幫助詐欺取財之犯罪事實，業
    經被告於本院審理時坦承不諱」外，其餘犯罪事實及證據均
    引用檢察官起訴書之記載（如附件）。
二、被告甲○○前於民國九十年十二月間，因施用第二級毒品案
    件，經臺灣南投地方法院以九十一年度易字第八四號判決處
    有期徒刑六月確定，於九十一年十一月三日執行完畢，有臺
    灣臺中地方法院檢察署刑案資料查註紀錄表、臺灣高等法院
    被告前案紀錄表附卷可稽，其前受徒刑之執行完畢，五年以
    內再犯有期徒刑以上之罪，為累犯，應依刑法第四十七條第
    一項之規定加重其刑。爰審酌被告因貪圖小利，擅自提供金
    融機構帳戶供他人非法使用，使犯罪難以查緝，等同助長犯
    罪，行為殊屬不當，並考量其犯罪之動機、手段、迄尚未與
    被害人和解、被害人損失之程度、被告所得之利益及犯後坦
    承犯行，態度良好等一切情狀，量處如主文所示之刑，並諭
    知易科罰金之折算標準，以示懲儆。
三、新舊法比較部分：
（一）刑法第二條第一項但書所規定適用最有利於行為人之法律
      ，係指行為人行為時與行為後裁判時之法律皆有處罰之規
      定，始有比較新舊法之適用。而新舊法何者最有利於行為
      人，固應就罪刑有關法定加減原因等規定之情形，而為比
      較，但對於犯罪構成要件是否寬鬆，乃屬犯罪成立與否之
      範圍，與是否有利之比較無涉（最高法院九十三年臺上字
      第四一六四號判決參照）。又本件被告行為後，刑法第三
      十條業經修正公佈施行，修正後刑法第三十條規定：「幫
      助他人實行犯罪行為者，為幫助犯。雖他人不知幫助之情
      者，亦同。幫助犯之處罰，得按正犯之刑減輕之。」，而
      修正前則規定：「幫助他人犯罪者，為從犯。雖他人不知
      幫助之情者，亦同。從犯之處罰，得按正犯之刑減輕之。
      」，揆諸本條之修正立法理由係為確認幫助犯採共犯從屬
      性說之「限制從屬形式」，並避免「從犯」之不同解讀，
      而將「從犯」修正為「幫助犯」，並明示幫助犯之成立，
      亦以被幫助者著手犯罪之實行，且具備違法性為必要，而
      將條文文字修正為「幫助他人實行犯罪行為者，為幫助犯
      」。本件被告單純出售帳戶供詐欺取財集團作為被害人匯
      款之使用，既評價為幫助詐欺取財的行為，而上開修正亦
      僅著眼於觀念的釐清，自無新舊法比較之必要，本案應逕
      行適用修正後之刑法第三十條規定。又被告行為後，刑法
      第四十七條「受有期徒刑之執行完畢，或受無期徒刑或有
      期徒刑一部之執行而赦免後，五年以內再犯有期徒刑以上
      之罪者，為累犯，加重本刑至二分之一」之規定，雖經總
      統於九十四年二月二日公布修正為「受徒刑之執行完畢，
      或一部之執行而赦免後，五年以內故意再犯有期徒刑以上
      之罪者，為累犯，加重本刑至二分之一」，且增訂第二項
      「第九十八條第二項關於因強制工作而免其刑之執行者，
      於受強制工作處分之執行完畢或一部之執行而免除後，五
      年以內故意再犯有期徒刑以上之罪者，以累犯論」，並自
      九十五年七月一日施行，惟不論依修正前刑法第四十七條
      ，或修正後刑法第四十七條第一項之規定，對被告均構成
      累犯，並無有利或不利之情形，自不生新舊法比較之問題
      ，應逕行適用修正後刑法第四十七條第一項規定論以累犯
      ，均合先敘明。
（二）被告行為後，刑法第三十三條第五款業已修正公布，並自
      九十五年七月一日起施行；修正後刑法第三十三條第五款
      規定「罰金：新臺幣一千元以上，以百元計算之。」，與
      修正前刑法第三十三條第五款規定「罰金：一元以上。」
      不同。比較新舊法結果，以舊法較有利於行為人，新法並
      無對被告較為有利之情形，故依刑法第二條第一項前段規
      定，本件被告所犯關於刑法第三百三十九條第一項詐欺取
      財罪之法定刑罰金部分，自應適用行為時之法律即修正前
      刑法第三十三條第五款規定決定其罰金部分之法定刑。
（三）被告行為後，罰金罰鍰提高標準條例第二條業已刪除，而
      刑法第四十一條第一項前段關於易科罰金之折算標準已由
      舊法之銀元一百元、二百元、三百元修正為新台幣一千元
      、二千元、三千元，因屬科刑規範事項之變更，其折算標
      準為裁判時所應諭知，自有就新舊法規定比較之必要，經
      比較新舊法結果，以被告行為時之舊法較為有利於被告，
      新法並無對被告有較為有利之情形，是依刑法第二條第一
      項前段之規定，本件應適用被告行為時之舊法即依修正前
      刑法第四十一條第一項前段、修正前罰金罰鍰提高標準條
      例第二條、現行法規所定貨幣單位折算新台幣條例第二條
      之規定，諭知以銀元三百元即新台幣九百元折算一日為易
      科罰金之折算標準。
（四）再查被告行為後，業已增訂刑法施行法第一條之一，並於
      九十五年七月一日施行，且規定：「中華民國九十四年一
      月七日刑法修正施行後，刑法分則編所定罰金之貨幣單位
      為新臺幣。九十四年一月七日刑法修正時，刑法分則編未
      修正之條文定有罰金者，自九十四年一月七日刑法修正施
      行後，就其所定數額提高為三十倍。但七十二年六月二十
      六日至九十四年一月七日新增或修正之條文，就其所定數
      額提高為三倍。」，是就現行刑法中，有關於罰金刑處罰
      之規定已有修正，惟經比較增訂之刑法施行法第一條之一
      與被告行為時之罰金罰鍰提高標準條例第一條前段、現行
      法規所定貨幣單位折算新台幣條例第二條結果，二者規定
      適用之結果並無不同，則本案即應依被告行為時之舊法即
      依罰金罰鍰提高標準條例第一條前段為法條適用之依據，
      附此敘明。
四、依刑事訴訟法第二百七十三條之一第一項、第二百九十九條
    第一項前段、第三百十條之二、第四百五十四條第二項，刑
    法第二條第一項前段、第三百三十九條第一項、第三十條第
    一項前段、第二項、第四十七條第一項、第四十一條第一項
    前段（修正前），罰金罰鍰提高標準條例第一條前段、修正
    前罰金罰鍰提高標準條例第二條，現行法規所定貨幣單位折
    算新台幣條例第二條，判決如主文。
中　　華　　民　　國　　96　　年　　3　　月　 　20　　日
                  刑事第十一庭  法  官  王世華
上正本證明與原本無異。
如不服本判決，應於送達後十日內向本院提出上訴狀（須附繕
本），上訴於台灣高等法院台中分院。
                                書記官  劉易柔
中　　華　　民　　國　　96　　年　　3 　　月　　20　　日
附錄論罪科刑法條
刑法第339條
意圖為自己或第三人不法之所有，以詐術使人將本人或第三人之
物交付者，處五年以下有期徒刑、拘役或科或併科一千元以下罰
金。
以前項方法得財產上不法之利益或使第三人得之者，亦同。
前二項之未遂犯罰之。
